臺灣士林地方法院民事裁定              100年度抗字第141號
抗  告  人  葉慶元
相  對  人  台新國際商業銀行股份有限公司
法定代理人  蔡榮棟
上列當事人間本票裁定事件，抗告人對於中華民國100 年10月17
日本院簡易庭司法事務官100 年度司票字第6336號裁定提起抗告
，本院裁定如下：
    主  文
抗告及移轉管轄之聲請均駁回。
抗告程序費用新臺幣壹仟元由抗告人負擔。
    理  由
一、按執票人向本票發票人行使追索權時，得聲請法院裁定後強
    制執行，票據法第123 條定有明文；又本票執票人依上開法
    條之規定，聲請法院裁定許可對發票人強制執行，係屬非訟
    事件程序，法院僅就形式上審查得否准許強制執行，此項裁
    定並無確定實體上法律關係存否之效力，如發票人就票據債
    務之存否有爭執時，應由發票人提起確認之訴，以資解決，
    最高法院56年台抗字第714 號、57年台抗字第76號判例意旨
    可資參照；再本票執票人依票據法第123 條規定向本票發票
    人行使追索權，聲請法院裁定准予強制執行，係屬非訟事件
    ，對於此項聲請所為裁定，僅依非訟事件程序，就本票形式
    上之要件是否具備予以審查為已足。次按抗告，除本編別有
    規定外，準用第三編第一章之規定，又第二審法院認為上訴
    為無理由者，應為駁回之判決，民事訴訟法第495 條之1 第
    1 項、第449 條第1 項分別定有明文；該等規定，依非訟事
    件法第46條規定，於非訟事件之抗告準用之。
二、本件相對人在原審主張：相對人執有抗告人為發票人，如原
    裁定所示發票日為民國96年2 月2 日、到期日為96年3 月22
    日、票載金額為新臺幣29萬7,740 元、免除作成拒絕證書之
    本票乙紙（下稱系爭本票），詎於票載到期日後提示未獲兌
    現，經迭次追索均置之不理，爰依法聲請裁定許可強制執行
    等情，業據相對人提出本票乙紙為證。
三、抗告意旨略以：系爭本票抗告人並無簽名，自無須負發票人
    責任；又系爭本票到期日為96年3 月22日，相對人至100 年
    10月始提出聲請本票裁定，顯然已逾票據法第22條第1 項規
    定行使票據權利之3 年時效，請求權因時效而消滅，相對人
    不得為本件聲請；再系爭本票既屬偽造，則不得依票據付款
    地之法院管轄，而應回歸抗告人之住所地而定管轄法院，否
    則使抗告人疲於南北奔波，遭受偽造本票之害，有違反訴訟
    程序正義及誠信原則，故宜移送臺灣高雄地方法院審理，爰
    依法提起抗告，請求廢棄原裁定等語。
四、經查，本件相對人主張之事實，業於原審提出與所述相符之
    本票為證，原審就系爭本票為形式上之審查，認其已具備本
    票各應記載事項，屬有效之本票，乃裁定准許強制執行，並
    無不合。本件抗告人固主張系爭本票係偽造，然系爭本票自
    形式上觀之，既堪認係抗告人名義所簽發，則相對人所取得
    之本票實際上是否係偽造，即屬當事人間之票據債務關係是
    否有效存在等認定問題，為實體法上之爭執，依上開說明，
    非訟程序不得加以審究，惟此仍不妨抗告人得另行提起訴訟
    ，以資解決之權利；又抗告人主張相對人提出本件聲請已逾
    系爭本票到期日3 年，而提出票據之時效抗辯，然消滅時效
    完成後之效力，係採抗辯權發生主義，債權於時效完成後，
    僅債務人於債權人請求時得拒絕給付而已，其債權本身仍然
    存在，此種拒絕給付之抗辯權，屬於實體法律關係之抗辯，
    尚非法院於非訟程序中所得審酌，依上開說明，亦應由抗告
    人提起確認之訴，以資解決。綜上所述，本件抗告人前揭抗
    辯均無足取，從而，抗告意旨指摘原裁定不當，求予廢棄，
    為無理由，應予駁回。
五、另抗告人請求移轉管轄至臺灣高雄地方法院，惟按票據法第
    123 條所定執票人就本票聲請法院裁定強制執行事件，由票
    據付款地之法院管轄，非訟事件法第194 條第1 項定有明文
    ，查系爭本票之付款地記載為「台北市○○區○○路二段20
    7 號7 樓」，有系爭本票影本附於原審卷可參，故本院就本
    件本票裁定之非訟事件自有管轄權。抗告人聲請移轉管轄至
    臺灣高雄地方法院，核與移轉管轄規定不符，不能准許，亦
    應駁回其移轉管轄之聲請。
六、爰裁定如主文。
中    華    民    國    100   年    11    月    30    日
                  民事第一庭  審判長法  官  陳麗芬
                                    法  官  古振暉
                                    法  官  孫曉青
以上正本證明與原本無異。
本件裁定不得再抗告。
中    華    民    國    100   年    11    月    30    日
                              書記官  詹佳佩